臺灣臺中地方法院刑事判決　　　　　　 100年度訴字第1801號
公　訴　人　臺灣臺中地方法院檢察署檢察官
被　　　告　曾正賢
上列被告因違反毒品危害防制條例案件，經檢察官提起公訴（
100年度毒偵字第1178號），因被告於準備程序中就被訴事實為
有罪之陳述，經本院合議庭裁定由受命法官獨任以簡式審判程序
審理，判決如下：
    主    文
曾正賢施用第一級毒品，累犯，處有期徒刑壹年伍月。扣案第二
級毒品甲基安非他命壹包（驗餘淨重零點零玖貳玖公克）沒收銷
燬之，扣案之吸食器貳支沒收。
    事實及理由
一、本件除於被告施用毒品之時間、地點及方式應更正為「於10
    0年3月13日某時許，在臺中市○○區○○里○○街255號住
    處，將第一級毒品海洛因及第二級毒品甲基安非他命一起放
    在玻璃球吸食器裡面施用」，並於證據部分補充「行政院衛
    生署草屯療養院草療鑑字第1000300144號鑑定書1紙」及「
    被告曾正賢於本院之自白」，另就被告所犯施用第一級毒品
    及施用第二級毒品應予分論併罰部分之記載應更正為「想像
    競合」（詳後述）外，其餘犯罪事實、證據及應適用之法條
    ，均引用附件檢察官起訴書之記載。
二、被告自承係將第一級毒品海洛因及第二級毒品甲基安非他命
    放在玻璃球吸食器裡面一起吸食，係一行為同時觸犯施用第
    一級毒品及第二級毒品2罪名，為想像競合犯，應依刑法第
    55條規定，從一重之施用第一級毒品罪處斷。檢察官雖認被
    告所犯上開施用第一級、第二級毒品犯行，係基於各別犯意
    ，行為互殊，應予分論併罰，惟依據卷附濫用藥物尿液檢驗
    報告書所示，被告尿液固呈嗎啡、可待因、安非他命及甲基
    安非他命陽性反應，然此僅可證明被告於採尿前確有施用第
    一級毒品海洛因及第二級毒品甲基安非他命之事實，並無法
    據此即認被告究係分別或同時施用海洛因及甲基安非他命。
    而按施用毒品之方式，並無固定模式，不同施用毒品族群及
    不同毒品種類，可能有不同的施用方式。且按海洛因為中樞
    神經抑制劑，人體施用後會產生神智恍惚或嗜睡等生理現象
    ；甲基安非他命為中樞神經興奮劑，人體施用後會產生亢奮
    之生理現象。實務上亦發現施用毒品者將以上2種毒品混合
    施用，藉由不同藥理作用之綜合與抵銷，以達到特殊之欣快
    感受，雖不常見，但被告於100年3月13日某時許係將海洛因
    、甲基安非他命放在玻璃球吸食器裡面一起施用，既據被告
    於本院審理時陳述在卷，復查無其他積極證據足資證明被告
    係分別或先後施用海洛因、甲基安非他命，依罪證有疑利於
    被告之原則，自無從將被告所犯上開施用第一級毒品及第二
    級毒品2罪分論併罰，併此說明（臺灣高等法院臺中分院100
    年度上訴字第471號判決參照）。
三、爰審酌被告曾正賢為國中肄業、擔任工人之男子，曾於84年
    間有麻藥前科，因施用毒品犯行接受觀察勒戒、強制戒治及
    入監服刑（本院95年度簡上字第386號判決判處有期徒刑5月
    ，嗣減刑為有期徒刑2月15日，96年度訴字第926號判決判處
    施用第一級毒品部分減刑為有期徒刑3月15日、施用第二級
    毒品部分減刑為有期徒刑3月、97年度訴字第1401號判決判
    處施用第一級毒品部分有期徒刑9月、第二級毒品部分有期
    徒刑7月，應執行有期徒刑1年1月，97年度訴字第1920號判
    決判處施用第一級毒品部分有期徒刑10月、第二級毒品部分
    有期徒刑6月，應執行有期徒刑1年2月等），猶未能從中記
    取教訓，此次又一起施用第一級毒品海洛因及第二級毒品甲
    基安非他命之犯罪動機、目的、手段、施用毒品主要戕害自
    身健康，犯罪後於警、偵否認犯行，心存僥倖，嗣於本院審
    理時坦承犯行，尚知悔悟，及最近一次因施用第一級毒品及
    第二級毒品犯行，經本院100年度訴字第274號分別判處有期
    徒刑1年、7月，應執行有期徒刑1年4月，有臺灣高等法院被
    告前案紀錄表在卷可憑等一切情狀，量處如主文所示之刑。
四、扣案之第二級毒品甲基安非他命1包（驗餘淨重0.0929公克
    ），為本件查獲且含有第二級毒品甲基安非他命成分之毒品
    ，有行政院衛生署草屯療養院草療鑑字第1000300144號鑑定
    書在偵卷第57頁可憑，應依毒品危害防制條例第18條第1項
    前段之規定宣告沒收銷燬之。另扣案之吸食器2支為被告所
    有且係供犯本件犯罪所用之物，亦據被告於本院審理時供明
    在卷，爰依刑法第38條第1項第2款之規定，諭知沒收。
應適用之法條：刑事訴訟法第273條之1第1項、第299條第1項前
段、第310條之2、第454條第2項，毒品危害防制條例第10條第1
項、第2項、第18條第1項前段，刑法第11條前段、第55條、第47
條第1項、第38條第1項第2款。
本案經檢察官陳永豐到庭執行職務。
中    華    民    國    100    年    8    月    8     日
                  刑事第十八庭  法  官 蕭一弘
以上正本證明與原本無異。
如不服本判決應於收受送達後10日內向本院提出上訴書狀，並應
敘述具體理由；其未敘述上訴理由者，應於上訴期間屆滿後20日
內向本院補提理由書（均須按他造當事人之人數附繕本）「切勿
逕送上級法院」。
                                書記官  黃士益
中    華    民    國    100    年    8    月    8     日
附件：
臺灣臺中地方法院檢察署檢察官起訴書                  登股
                                   100年度毒偵字第1178號
    被      告  曾正賢  男  35歲（民國○○年○月○○日生）
                        住臺中市○○區○○里○○街255號
                        （現另案羈押在法務部矯正署臺中看
                        守所）
                        國民身分證統一編號：Ｚ000000000號
上列被告因違反毒品危害防制條例案件，業經偵查終結，認應提
起公訴，茲將犯罪事實及證據並所犯法條分敘如下：
        犯罪事實
一、曾正賢前於民國90年間，因施用毒品案件，經臺灣臺中地方
    法院（下稱臺中地院）裁定送觀察、勒戒後，認有繼續施用
    毒品之傾向，再經臺中地院裁定令入戒治處所施以強制戒治
    ，於91年3月28日停止戒治出所，所餘戒治期間付保護管束
    ，於91年9月30日執行完畢，並由本署檢察官以91年度戒毒
    偵字第412號為不起訴處分確定；復於5年內，因施用毒品案
    件，經臺中地院以96年度訴字第926號判處有期徒刑3月15日
    、3月確定；又因施用毒品案件，經臺中地院以97年度訴字
    第1401號判處有期徒刑9月、7月確定；再因施用毒品案件，
    經臺中地院以97年度訴字第1920號判處應執行有期徒刑10月
    、6月確定；上開有期徒刑，經臺中地院裁定應執行有期徒
    刑2年6月，於99年6月14日縮刑期滿執行完畢。詎其仍不知
    悔改，竟基於施用第一級毒品海洛因及第二級毒品甲基安非
    他命之犯意，於100年3月15日17時30分許，為警採尿回溯96
    小時內某時，在不詳地點，以不明方式施用第一級毒品海洛
    因及第二級毒品甲基安非他命各1次。嗣於100年3月15日15
    時10分許，在臺中市○○區○村路45號前，為警盤查，當場
    扣得甲基安非他命1包（毛重0.38公克）、吸食器2支等物。
二、案經臺中市政府警察局移送偵辦。
            證據並所犯法條
一、被告曾正賢於警詢及偵查中矢口否認有何施用毒品之情事，
    惟查：被告於100年3月15日17時30分許，遭警盤檢後所採集
    之尿液經送驗結果，呈可待因、嗎啡、安非他命及甲基安非
    他命等陽性反應，有詮昕科技股份有限公司濫用藥物尿液檢
    驗報告附卷可稽。按一般人注射海洛因或嗎啡後經體內吸收
    代謝約30分鐘後，以嗎啡型態為主開始排入尿中，而以最初
    6 至12小時排泄量最多，約有75%之毒品代謝物（嗎啡）可
    在注射後24小時內陸續由尿中排出體外，剩餘量則可能在數
    日內分別排出體外，故一般而言，施用多量毒品者，於施用
    後4、5日仍有可能檢出低濃度毒品反應，此經法務部調查局
    以92年1月2日調科壹字第0910089203-0號函示在案。又按正
    常人如未吸用安非他命，其尿水應無甲基安非他命反應，倘
    有吸用者，約70％於24小時內自尿中排出，約90％於96小時
    自尿中排出，故推算吸用時間距採尿時間最長可能不會超過
    4日，此亦經行政院衛生署藥物食品檢驗局81年2月8日（81
    ）藥檢壹字第001156號函示在案。據此，被告遭警盤檢後所
    採集之尿液經送驗結果，既呈可待因、嗎啡、安非他命及甲
    基安非他命等陽性反應，足證被告於100年3月15日17時30分
    許回溯4日內之某時，確有施用第一級毒品海洛因與第二級
    毒品甲基安非他命之犯行。此外，復有甲基安非他命1包（
    毛重0.38公克）、吸食器2支扣案可資佐證，被告之犯嫌，
    堪以認定。
二、又按最高法院95年度第7次刑事庭會議決定：「一、施用第
    一、二級毒品為犯罪行為，毒品危害防制條例第10條定有處
    罰明文。故施用第一、二級毒品者，依前揭規定本應科以刑
    罰。惟基於刑事政策，對合於一定條件之施用者，則依同條
    例第20條、第23條之規定，施以觀察、勒戒及強制戒治之保
    安處分。二、毒品危害防制條例於民國92年7月9日修正公布
    ，自93年1月9日施行，其中第20條、第23條將施用毒品之刑
    事處遇程式，區分為『初犯』及『5年內再犯』、『5年後再
    犯』。依其立法理由之說明：『初犯』，經觀察、勒戒或強
    制戒治後，應為不起訴處分或不付審理之裁定；經觀察、勒
    戒或強制戒治執行完畢釋放後，『5年內再犯』者，因其再
    犯率甚高，原實施之觀察、勒戒及強制戒治既已無法收其實
    效，爰依法追訴或裁定交付審理。至於經觀察、勒戒或強
    制戒治執行完畢釋放後，『5年後再犯』者，前所實施之觀
    察、勒戒或強制戒治已足以遮斷其施用毒品之毒癮，為期自
    新及協助其斷除毒癮，仍適用『初犯』規定，先經觀察、勒
    戒或強制戒治之程式。從而依修正後之規定，僅限於『初犯
    』及『5年後再犯』2種情形，始應先經觀察、勒戒或強制戒
    治程式。倘被告於5年內已再犯，經依法追訴處罰，縱其第3
    次（或第3次以上）再度施用毒品之時間，在初犯經觀察、
    勒戒或強制戒治執行完畢釋放5年以後，已不合於『5年後再
    犯』之規定，且因已於『5年內再犯』，顯見其再犯率甚高
    ，原實施觀察、勒戒或強制戒治，已無法收其實效，即應依
    該條例第10條處罰」。本案被告前於90年間，因施用毒品案
    件，經臺灣臺中地院裁定送觀察、勒戒後，認有繼續施用毒
    品之傾向，再經臺中地院裁定令入戒治處所施以強制戒治，
    於91年3月28日停止戒治出所，所餘戒治期間付保護管束，
    於91年9月30日執行完畢，並由本署檢察官以91年度戒毒偵
    字第412號為不起訴處分確定；復於5年內，因施用毒品案件
    ，經臺中地院以96年度訴字第926號判處有期徒刑3月15日、
    3月確定；又因施用毒品案件，經臺中地院以97年度訴字第
    1401號判處有期徒刑9月、7月確定；再因施用毒品案件，經
    臺中地院以97年度訴字第1920號判處應執行有期徒刑10月、
    6月確定，此有本署全國施用毒品案件紀錄表及刑案資料查
    註紀錄表附卷可考。被告於上開觀察勒戒、強制戒治執行完
    畢後，既曾於5年內再犯毒品危害防制條例第10條第1項之罪
    ，並經判刑確定，本次被告犯毒品危害防制條例第10條第1
    、2項之罪，依上開最高法院決議之意旨，認被告再犯率甚
    高，原實施觀察、勒戒、強制戒治，已無法收其實效，自非
    屬毒品危害防制條例第20條第3項所定「5年後再犯」之情形
    ，而應依法追訴。
三、核被告所為，係犯毒品危害防制條例第10條第1項之施用第
    一級毒品及第10條第2項之施用第二級毒品等罪嫌。被告所
    犯上開2罪，犯意個別，行為互殊，請予分論併罰。被告持
    有第二級毒品，進而施用第二級毒品，其持有第二級毒品甲
    基安非他命之低度行為應為施用之高度行為所吸收，不另論
    其持有罪。復被告所犯上開2罪嫌，請予以分論併罰。又被
    告前曾受有期徒刑執行完畢，有本署刑案資料查註紀錄表在
    卷足憑。被告於有期徒刑執行完畢後，5年內故意再犯本件
    有期徒刑以上之罪，為累犯，請依刑法第47條第1項之規定
    ，加重其刑。至扣案之毒品，請依同條例第18條第1項前段
    規定宣告沒收並諭知銷燬。施用毒品之器具，請依刑法第
    38條第1項第2款規定宣告沒收。
四、依毒品危害防制條例第23條第2項、刑事訴訟法第251條第1
    項提起公訴。
    此  致
臺灣臺中地方法院
中    華    民    國   100    年    5     月    30    日
                              檢  察  官  王  捷  拓
本件正本證明與原本無異
中    華    民    國   100    年    6     月    8     日
                              書  記  官  林  孟  依
錄本案所犯法條全文
毒品危害防制條例第10條
施用第一級毒品者，處 6 月以上 5 年以下有期徒刑。
施用第二級毒品者，處 3 年以下有期徒刑。